【裁判字號】    98,易,1350
【裁判日期】    990115
【裁判案由】    詐欺
【裁判全文】
臺灣高雄地方法院刑事判決              98年度易字第1350號
公  訴  人  臺灣高雄地方法院檢察署檢察官
被      告  甲○○
上列被告因詐欺案件，經檢察官提起公訴（98年度偵字第23070
號），本院判決如下：
    主  文
甲○○幫助意圖為自己不法之所有，以詐術使人將本人之物交付
，處有期徒刑肆月，如易科罰金，以新臺幣壹仟元折算壹日。
    事  實
一、甲○○明知金融機構之金融卡及密碼，係個人理財之重要工
    具，為個人財產、信用之重要表徵，可預見提供予他人使用
    ，有供作財產犯罪用途之可能，而一般人使用他人帳戶之目
    的，在於取得不法所得款項及掩飾犯行不易遭人追查，竟仍
    基於幫助他人遂行詐欺取財之不確定故意，於民國96年11月
    15日前之某日，在其位於高雄市前鎮區○○○路38號7 樓之
    住處附近，將其向彰化商業銀行高雄分行（下稱彰銀高雄分
    行）申辦之帳號00000000000000號帳戶之金融卡及密碼，提
    供與真實姓名、年籍均不詳之成年人所組成之詐欺集團使用
    ，容任該詐欺集團使用上揭金融機構帳戶。嗣該詐騙集團成
    員乃共同基於意圖為自己不法所有之犯意聯絡，於96年11月
    16日晚上7 時許，撥打電話與乙○○，佯以東森購物公司人
    員，因乙○○之購物簽單簽署錯誤，須乙○○配合辦理退款
    ，致乙○○陷於錯誤，而依指示於同日晚上9 時許，匯款新
    臺幣（下同）29,983元至甲○○上開帳戶。又該詐騙集團成
    員另共同基於意圖為自己不法所有之犯意聯絡，96年11月16
    日晚上10時15分許，撥打電話與丙○○，佯以東森購物公司
    人員，因丙○○之購物誤設為分期付款，須丙○○配合辦理
    解除分期付款設定，致丙○○陷於錯誤，而依指示於同日晚
    上10時40分、46分許，接續匯款21,234元、983 元至甲○○
    上開帳戶。嗣乙○○、丙○○均察覺受騙，旋報警循線查獲
    上情。
二、案經高雄市政府警察局新興分局移送臺灣高雄地方法院檢察
    署檢察官偵查起訴。
    理  由
壹、證據能力
    本判決所引用之證據資料（詳後引證據），其中傳聞證據部
    分，縱無刑事訴訟法第159 條之1 至第159 條之4 或其他規
    定之傳聞證據例外情形，亦因被告及檢察官或同意可作為證
    據使用，或未聲明異議，依刑事訴訟法第159 條之5 第1項
    、第2 項之規定，本院審酌各該傳聞證據並非違法取得，與
    待證事項具關聯性，證明力亦非明顯過低等情，認以之作為
    證據係屬適當，具有證據能力。
貳、實體部分
一、訊據被告甲○○矢口否認有何提供帳戶幫助詐欺取財之犯行
    ，辯稱：伊係因應徵工作，將金融卡及密碼交給真實姓名年
    籍均不詳之人供查證1 天便取回，不知前揭帳戶係供詐騙集
    團使用云云。經查：
（一）本件被害人乙○○、丙○○分別於上開時地，遭詐騙集團
      成員以電話詐騙，致其陷於錯誤，分別匯款29,983元、21
      ,234元、983 元至被告所申設之彰銀高雄分行帳戶之事實
      ，業據證人即被害人乙○○、丙○○於警詢中指訴綦詳（
      見警卷第1 至4 頁）。復有新竹市政府警察局第二分局文
      華派出所受理刑事案件報案三聯單、受理詐騙帳戶通報警
      示簡便格式表、受理各類案件紀錄表、高雄市政府警察局
      苓雅分局成功路派出所報案三聯單、受理各類案件紀錄表
      、陳報單、受理詐騙帳戶通報警示簡便格式表、內政部警
      政署反詐騙諮詢專線紀錄表、交易明細表、彰化銀行開戶
      資料、存摺交易往來明細查詢在卷可參（見警卷第6 頁至
      第26頁），堪認被告上開銀行帳戶確曾遭詐欺集團所使用
      ，向被害人乙○○、丙○○詐取上開款項甚明。
（二）被告雖以前揭情詞置辯，惟觀之被告前開帳戶往來交易明
      細，該帳戶於96年11月15日有沈嘉惠以現金1,000 元存入
      被告之帳戶，有交易明細查詢資料及本院刑事案件電話記
      錄查詢表附卷可參（本院卷二第12頁、第13頁），又被告
      於本院審理時自陳其並不認識沈嘉惠等語（本院卷二第23
      頁），而沈嘉惠前因擔任詐欺集團之車手，經臺灣臺北地
      方法院以97 年 度易字第949 號判決分別判處有期徒刑8
      月、4 月，應執行有期徒刑10月，提起上訴後，經臺灣高
      等法院以97年度上易字第2450號判決上訴駁回確定，有前
      開判決在卷可參，足認該帳戶於96年11月15日即置於詐欺
      集團成員實力支配下。另本件被害人乙○○、丙○○分別
      於同年月16日匯款至被告前揭帳戶，惟該日適逢週五晚上
      ，已逾銀行作業期間，故延至同年月19日前開匯款始匯入
      被告上開帳戶，而前揭被害人之匯款於該日即遭提領，故
      可知被告前開帳戶至少自96年11月15日至同年月19日，共
      計5 日係於詐欺集團支配下，而與被告所述僅提供金融卡
      及密碼1 日供查證等情不符，故被告前揭所辯不足採信。
（三）另自詐騙集團之角度審酌，衡諸該實際實施詐騙行為之人
      ，既知以他人之帳戶掩飾犯罪所得，顯非智慧愚昧之人。
      渠等當知社會上一般正常之人，如其帳戶存摺、密碼、提
      款卡遭詐騙、遭竊或遺失，為防止詐得、拾得或竊得其存
      摺、提款卡之人盜領其存款或做為不法使用而徒增訟累，
      必於發現後立即報警或向金融機構辦理掛失止付。且當原
      帳戶所有人掛失止付後，渠等即無法以詐得、拾得或竊得
      之存摺、提款卡提領該帳戶內之存款，在此情形下，如仍
      以此帳戶作為其犯罪工具，則在渠等向他人詐騙，並使被
      害人將款項匯入該帳戶後，極有可能因帳戶所有人掛失止
      付而無法提領，渠等大費周章從事於犯罪之行為即失其意
      ，無法得償犯罪目的，此顯非該等財產犯罪份子所可能犯
      之錯誤。換言之，從事此等財產犯罪之不法份子，若非確
      知該帳戶所有人不會去報警或掛失止付，以確定其等能自
      由使用該帳戶提款、轉帳，則其等應不至於以該帳戶從事
      於財產犯罪。再衡以被害人匯入款項至被告上述帳戶後，
      該筆匯款隨即於當日即遭領取，此有前述帳戶之交易資料
      附卷可憑，更足見該詐騙之不法集團，於向被害人詐騙時
      ，確有把握該帳戶不會被帳戶所有人掛失止付。
（四）又按金融帳戶係個人理財之工具，一般人向金融機構開設
      帳戶，並無任何法令之限制，只須提出身分證、印章即可
      辦理開戶，此為眾所週知之事實，則依一般人之社會生活
      經驗，苟見他人不自行申請開立帳戶而蒐集不特定人之帳
      戶使用，衡情應可知悉被蒐集之帳戶係被利用為與財產有
      關之犯罪工具。且近來利用人頭帳戶詐欺取財之犯罪類型
      層出不窮，該等犯罪多數均係利用人頭帳戶作為出入帳戶
      ，並經媒體廣為披載，被告係成年且智力成熟之人，對此
      應知之甚詳，竟仍提供自己帳戶供他人使用，足認被告確
      有幫助他人詐欺之不確定故意甚明。
（五）縱上所述，被告所辯顯係卸責之詞，不足採信，本件事證
      明確，被告犯行堪以認定，應依法論科。
二、按刑法上之幫助犯，係對於犯罪與正犯有共同之認識，而以
    幫助之意思，對於正犯資以助力，而未參與實施犯罪之行為
    者而言。如未參與實施犯罪構成要件之行為，且係出於幫助
    之意思提供助力，即屬幫助犯，而非共同正犯。本件被告將
    申設帳戶之資料交付詐欺集團之不詳年籍、姓名之詐欺成員
    使用，雖使該成員得基於詐欺取財之犯意，向被害人施以詐
    術，致使被害人陷於錯誤，匯款至被告提供之上開帳戶，遂
    行其詐欺取財之犯行，惟被告單純提供帳戶供人使用之行為
    ，並不等同於向被害人施以欺罔之詐術行為，且亦無證據證
    明被告有參與詐欺取財犯行之構成要件行為，是揆諸前揭說
    明，核被告所為，係犯刑法第30條第1 項前段、第339 條第
    1 項之幫助詐欺取財罪。被告基於幫助之犯意而為詐欺構成
    要件以外之行為，為幫助犯，酌依刑法第30條第2 項規定減
    輕其刑。按數行為於同時同地或在密切接近之時地實施，侵
    害同一法益，各行為間之獨立性均極為薄弱，依社會一般觀
    念，在時空差距上，難以強行分開；在刑法評價上，以視為
    數個舉動之接續施行，合為包括之一行為予以評價，較為合
    理；從而被害人丙○○遭詐欺而2 次匯款至被告上開帳戶，
    客觀上雖有數行為，然係詐欺集團成員，於密接時、地，基
    於同一機會、方法，本於單一決意，對於同一被害人，侵害
    同一法益陸續完成，應視為數個舉動之接續施行，為接續犯
    ，應僅以一罪論。又被告以一個提供帳戶之幫助詐欺行為，
    同時幫助詐欺集團詐得前揭2 名被害人之財物，係一行為而
    觸犯2 個幫助詐欺取財罪名，為想像競合犯，應依刑法第55
    條之規定，從一情節較重之幫助詐取乙○○金額29,983元之
    部分處斷。爰審酌被告將帳戶資料提供他人詐欺取財使用，
    紊亂社會正常交易秩序，並使檢警難以追查緝捕，被害人難
    以追償，助長詐欺歪風，被告所造成之危害自非輕微，且犯
    後否認犯行，態度不佳及被害人損失金額非低等一切情狀，
    量處如主文所示之刑，並參酌前開犯罪情節，諭知如主文所
    示之易科罰金折算標準。
據上論斷，應依刑事訴訟法第299 條第1 項前段，刑法第339 條
第1 項、第30條第1 項前段、第2 項、第55條、第41條第1 項前
段，刑法施行法第1 條之1 ，判決如主文。
本案經檢察官丁○○到庭執行職務。
中    華    民    國    99    年    1     月    15    日
                  刑事第九庭    審判長法  官  鄭詠仁
                                      法  官  黃沛文
                                      法  官  王碧瑩
以上正本係照原本作成。
如不服本判決應於收受判決後10日內向本院提出上訴書狀，並應
敘述具體理由。其未敘述上訴理由者，應於上訴期間屆滿後20日
內向本院補提理由書(均須按他造當事人之人數附繕本)「切勿逕
送上級法院」。
中    華    民    國    99    年    1     月    15    日
                                      書記官  吳智媚
附錄論罪科刑法條：
中華民國刑法第339條
意圖為自己或第三人不法之所有，以詐術使人將本人或第三人之
物交付者，處5 年以下有期徒刑、拘役或科或併科1 千元以下罰
金。
以前項方法得財產上不法之利益或使第三人得之者，亦同。
前二項之未遂犯罰之。


司法院資訊處製作；財團法人民間司法改革基金會備份。
